臺灣彰化地方法院民事判決　九十三年度訴字第三五號
　　原　　　告　　辰○○
　　　　　　　　　寅○○
　　兼
　　訴訟代理人　　卯○○
　　被　　　告　　壬○○　　原.
　　　　　　　　　子○○
　　　　　　　　　丙○○
　　　　　　　　　丑○○
　　　　　　　　　乙○○
　　　　　　　　　丁○○
　　　　　　　　　辛○○
　　　　　　　　　癸○○
　　　　　　　　　己○○
　　　　　　　　　甲○○
　　　　　　　　　庚○○
右當事人間請求租佃爭議事件，經本院於民國九十三年十月二十二日言詞辯論終結，
判決如下：
    主      文
被告應會同原告辰○○就坐落彰化縣鹿港鎮○○段壹壹壹地號面積壹肆壹肆平方公
尺、同段壹壹貳地號面積壹肆貳捌平方公尺等二筆土地之耕地三七五租約，向彰化
縣鹿港鎮公所辦理變更承租人蔡枋為原告辰○○之登記。
被告應會同原告就前開二筆土地之耕地三七五租約，向彰化縣鹿港鎮公所辦理租約續
訂登記。
訴訟費用由被告連帶負擔。
    事實及理由
一、按因不動產涉訟者，得由不動產所在地之法院管轄；因登記涉訟者，得由登記地
    之法院管轄；民事訴訟法第十條第二項、第十七條分別定有明文。本件被告住所
    雖均未在本院轄區，惟兩造既因坐落彰化縣鹿港鎮○○段一一一三地號面積一四
    一四平方公尺、同段一一二三地號面積一四二八平方公尺等二筆土地（下稱系爭
    二筆土地）之耕地三七五租約（下稱系爭耕地三七五租約）存在與否有所爭執，
    且原告訴之聲明復請求被告應會同原告辰○○向彰化縣鹿港鎮公所辦理系爭耕地
    三七五租約承租人變更登記，並會同原告三人辦理租約續訂登記，按諸首揭規定
    ，本院既為不動產所在地與登記地之法院，就本件訴訟自有管轄權。被告丙○○
    具狀聲請將本件訴訟移送臺灣臺北地方法院管轄，與民事訴訟法第二十八條第一
    項規定，尚有未合，不應准許。
二、本件被告均受合法通知，未於最後言詞辯論期日到場，核無民事訴訟法第三百八
    十六條各款所列情形，爰按民事訴訟法第三百八十五條第一項前段規定，依原告
    之聲請，由其一造辯論而為判決。
三、原告起訴主張：訴外人蔡枋與原告卯○○、寅○○共同向被告壬○○、王儷容、
    子○○、丙○○、訴外人王庚海、王深圳承租系爭二筆土地，雙方並訂有耕地三
    七五租約。其中，王深圳業於民國六十五年九月二十日死亡，被告辛○○、癸○○、己○○、戊○○、甲○○、庚○○等六人為其繼承人，王庚海則於九十一年
    一月十六日死亡，被告丑○○、乙○○、丁○○等三人為其繼承人。又原承租人
    蔡枋於八十七年七月二十七日死亡後，除原告辰○○外，其餘繼承人蔡吉安、蔡
    映麗、蔡吉興均拋棄系爭耕地三七五租約承租權之繼承權，蔡枋就系爭耕地三七
    五租約之承租權應由原告辰○○繼承，且雙方原有系爭耕地三七五租約租期業於
    九十一年十二月三十一日屆滿，原告辰○○即向彰化縣鹿港鎮公所申請辦理變更
    承租人蔡枋為原告辰○○之登記，並與其餘原告共同申請租約續訂登記。詎被告
    於收受彰化縣鹿港鎮公所通知後，竟以未曾受領租金為由提出異議。然原告於系
    爭耕地三七五租約存續期間，均定期給付租金予原出租人王庚海，嗣王庚海死亡
    後，仍給付租金予被告丑○○，被告自不得終止系爭耕地三七五租約，爰依耕地
    三七五減租條例第六條第一項之法律規定，請求被告會同原告辰○○辦理承租人
    變更登記，並會同原告三人辦理租約續訂登記等語。並聲明：如主文所示。
四、被告丙○○、子○○、王儷容、壬○○未於最後言詞辯論期日到場，據其等所提
    出之書狀與丙○○於其他言詞辯論期日所為陳述係以：其等四人五十年來未曾受
    領租金等語。並聲明：原告之訴駁回。被告辛○○、癸○○、己○○、戊○○、
    甲○○、庚○○、丑○○、乙○○、丁○○均未於準備程序期日或言詞辯論期日
    到場，亦未提出書狀作任何聲明或陳述。
五、本件原告主張：訴外人蔡枋與原告卯○○、寅○○共同向被告壬○○、王儷容、
    子○○、丙○○、訴外人王庚海、王深圳承租系爭二筆土地，雙方並訂有耕地三
    七五租約；王深圳、王庚海業已死亡，被告辛○○、癸○○、己○○、戊○○、
    甲○○、庚○○等六人為王深圳之繼承人，被告丑○○、乙○○、丁○○等三人
    則為王庚海之繼承人；原承租人蔡枋死亡後，除原告辰○○外，其餘繼承人蔡吉
    安、蔡映麗、蔡吉興均拋棄系爭耕地三七五租約承租權之繼承權，蔡枋就系爭耕
    地三七五租約之承租權應由原告辰○○繼承；雙方原有系爭耕地三七五租約租期
    業於九十一年十二月三十一日屆滿等語，業據原告提出臺灣省彰化縣私有土地租
    約、繼承系統表、戶籍謄本、戶籍登記簿、拋棄繼承同意書在卷為證，經核相符
    ，應信屬實。
六、被告丙○○、子○○、王儷容、壬○○雖辯稱：其等四人五十年來未曾受領租金
    等語，然為原告所否認，並主張：其等先後定期給付租金王庚海、丑○○等語。
    而依原告所提出三信商業銀行送款存根、郵政國內匯款執據之記載，原告確實於
    八十九年三月二十三日、九十年一月十九日分別匯款三萬六千零五十元、二萬四
    千二百八十九元予王庚海，並於九十二年四月二十五日匯款四萬四千九百三十一
    元予丑○○，足見原告上開主張並非無據。且按耕地租約在租佃期限未屆滿前，
    如有地租積欠達兩年之總額時，出租人得終止租約，耕地三七五減租條例第十七
    條第一項第三款固有明文。惟耕地出租人以承租人積欠地租達兩年之總額為原因
    終止租約，應依民法第四百四十條第一項規定，定相當期限催告承租人支付，於
    往取債務，並須於催告期滿，至承租人之住所收取，承租人仍不為支付，出租人
    始得終止租約（最高法院八十六年度臺上字第三三二四號判例意旨參照）。而依
    卷附臺灣省彰化縣私有土地租約所載，系爭耕地三七五租約雙方約定地租以實物
    繳納，繳付地點定在彰化縣鹿港鎮洋厝里佃戶，系爭租賃契約所約定地租清償地
    既為承租人之住所，性質上即屬往取債務，揆諸前揭說明，必須出租人於清償期
    屆滿後，經定相當期限催告承租人支付，且在催告期滿至承租人住所收取時，承
    租人拒絕清償，承租人始負給付遲延之責任，倘若出租人未赴承租人住所收取，
    只構成出租人受領遲延，承租人不負給付遲延之責任。本件被告既未能舉證證明
    其等曾向蔡枋、原告催告收取租金，以及前往蔡枋、原告住所收取租金時，曾遭
    拒絕清償之事實，則縱使被告所辯其等未曾受領租金等語屬實，亦僅屬被告受領
    遲延，蔡枋、原告均不負給付遲延之責任，被告自無依耕地三七五租條例第十七
    條第一項第三款規定，終止系爭耕地三七五租約之權利。
七、按本條例施行後，耕地租約應一律以書面為之；租約之訂立、變更、終止或換訂
    ，應由出租人會同承租人申請登記；耕地租約於租期屆滿時，除出租人依本條例
    收回自耕外，如承租人願繼續承租者，應續訂租約；耕地三七五減租條例第六條
    第一項、第二十條分別定有明文。又依臺灣省耕地租約登記辦法第四條第一項第
    三款規定，耕地租約之承租人死亡，由現耕繼承人繼承承租權者，應申請租約變
    更登記。本件系爭耕地三七五租約既仍有效存在，原承租人蔡枋死亡後，由現耕
    繼承人原告辰○○繼承其承租權，原登記之書面租約租期復於九十一年十二月三
    十一日屆滿。且原出租人王深圳、王庚海死亡後，被告辛○○、癸○○、己○○
    、戊○○、甲○○、庚○○等六人，以及被告丑○○、乙○○、丁○○等三人分
    別為王深圳、王庚海之繼承人，依民法第一千一日四十八條規定，其等應分別承
    受王深圳、王庚海財產上之一切權利、義務。則原告辰○○請求被告會同辦理系
    爭三七五耕地租約之承租人名義變更，以及原告三人請求被告會同辦理租約續訂
    登記，於法自屬有據。
八、從而，原告基於耕地三七五減租條例第六條第一項之法律規定，請求被告應會同
    原告辰○○就系爭二筆土地之耕地三七五租約，向彰化縣鹿港鎮公所辦理變更承
    租人蔡枋為原告辰○○之登記；被告應會同原告就系爭二筆土地之耕地三七五租
    約，向彰化縣鹿港鎮公所辦理租約續訂登記，為有理由，應予准許。
九、訴訟費用負擔之依據：民事訴訟法第八十五條第二項。
中　　　華　　　民　　　國　　九十三　　年　　　十一　　月　　　五　　　日
                                  　臺灣彰化地方法院民事第二庭
~B審判長法官　何志通
~B　　　法官　周莉菁
~B　　　法官　鄭舜元
右為正本係照原本作成。
如對本判決上訴，應於判決送達後二十日內向本院提出上訴狀。
中　　　華　　　民　　　國　　九十三　　年　　　十一　　月　　　五　　　日
~B法院書記官　卓俊杰
